臺灣屏東地方法院刑事判決　　　　　　 110年度簡上字第11號
上　訴　人　臺灣屏東地方檢察署檢察官
被　　　告　郭信東


　　　　　　陳志孝



上列上訴人因被告過失傷害案件，不服本院中華民國109 年10月
29日109 年度簡字第1777號第一審刑事簡易判決（起訴案號：10
7 年度調偵字第308 、309 號），提起上訴，本院管轄之第二審
合議庭判決如下：
    主      文
上訴駁回。
    事實及理由
一、第二審判決書，得引用第一審判決書所記載之事實、證據及
    理由，對案情重要事項第一審未予論述，或於第二審提出有
    利於被告之證據或辯解不予採納者，應補充記載其理由。刑
    事訴訟法第373 條定有明文。又對於簡易判決有不服者，得
    上訴於管轄之第二審地方法院合議庭，並準用第三編第一章
    及第二章除第361 條以外之規定，觀之刑事訴訟法第455 條
    之1 第1 項、第3 項亦明。
二、被告於第二審經合法傳喚，無正當之理由不到庭者，得不待
    其陳述，逕行判決；又對於簡易判決不服而上訴者，準用上
    揭規定，觀之刑事訴訟法第371 條、第455 條之1 第3 項即
    明。本案被告郭信東、陳志孝均經合法傳喚，無正當理由不
    到庭，有本院傳票送達證書、刑事報到單及被告2 人之戶籍
    資料在卷可稽。是被告2 人均經本院合法傳喚，且符合就審
    期間之規定，無正當理由而未到庭，依前揭規定，不待被告
    2 人之陳述，逕行判決。
三、本案經本院合議庭審理結果，認原審以被告郭信東、陳志孝
    均係犯民國108 年5 月29日修正前刑法第284 條第2 項前段
    之業務過失傷害罪，依據簡化判決書製作原則，僅引用程序
    法條，逕以簡易判決處刑，判處被告郭信東拘役肆拾日，如
    易科罰金，以新臺幣（下同）1,000 元折算1 日；判處陳志
    孝拘役肆拾日，如易科罰金，以1,000 元折算1 日。核其認
    事用法，俱無違誤，量刑亦以行為人之責任為基礎，審酌刑
    法第57條各款所列情形，為科刑輕重標準之綜合考量，堪認
    允洽，應予維持，並引用本院第一審刑事簡易判決書及該刑
    事簡易判決書引用之臺灣屏東地方檢察署檢察官起訴書記載
    之犯罪事實、證據及理由（如附件），另補充論述證據能力
    及駁回上訴之理由。
四、被告以外之人於審判外之陳述，雖不符刑事訴訟法第159 條
    之1 至之4 等4 條之規定，而經當事人於審判程序同意作為
    證據，法院審酌該言詞陳述或書面陳述作成時之情況，認為
    適當者，亦得為證據；當事人、代理人或辯護人於法院調查
    證據時，知有刑事訴訟法第159 條第1 項不得為證據之情形
    ，而未於言詞辯論終結前聲明異議者，視為有前項之同意，
    同法第159 條之5 定有明文。經查，本判決後述資以認定本
    案犯罪事實而具傳聞性質之證據，被告郭信東、陳志孝經本
    院合法傳喚而未到庭，檢察官於本院調查證據，逐一告以要
    旨時，已知其內容及性質，而未於言詞辯論終結前聲明異議
    ，本院審酌相關言詞陳述或書面陳述作成時之情況，並無違
    法不當之情形或證明力明顯過低之瑕疵，依刑事訴訟法第15
    9 條之5 規定，認均有證據能力。
五、駁回上訴之理由：
  ㈠檢察官上訴意旨略以：被告郭信東、陳志孝始終未與告訴人
    陳佳佳達成和解，原審未審酌被告2 人是否與告訴人成立和
    解並求得告訴人諒解、被告2 人係業務上行為過失等節，僅
    判處被告2 人前揭刑度，難以遏阻被告2 人再犯，堪認原判
    決量刑過輕，似與比例原則、平等原則、量刑相當性原則未
    盡相符，請求撤銷原判決，更為適當合法之判決等語。
  ㈡量刑係法院就繫屬個案犯罪之整體評價，為事實審法院得依
    職權自由裁量之事項。量刑判斷當否之準據，應就判決之整
    體觀察為綜合考量，不可摭拾其中片段，遽予評斷。即就個
    案量刑審酌之情狀為整體綜合之觀察，苟係以行為人之責任
    為基礎，並已斟酌刑法第57條各款所列情狀，基於刑罰目的
    性之考量、刑事政策之取向，以及行為人刑罰感應力之衡量
    等因素為之觀察，倘其刑之量定並未逾越公平正義之精神，
    客觀上亦不生量刑畸重之裁量權濫用，自不得任意指摘為違
    法。又在同一犯罪事實與情節，如別無其他加重或減輕之原
    因，下級審法院量定之刑，亦無過重或失輕之不當情形，則
    上級審法院對下級審法院之職權行使，原則上應予尊重（最
    高法院85年度台上字第2446號判決、106 年度台上字第1930
    號判決意旨參照）。
  ㈢原審以本案事證明確，認被告郭信東、陳志孝係犯108 年5
    月29日修正前刑法284 條第2 項前段之業務過失傷害罪，該
    該罪之法定刑為「一年以下有期徒刑、拘役或一千元以下罰
    金」，原審在前揭法定刑範圍內為刑之量定，自屬適法，原
    審並審酌被告郭信東以經營各式水上活動為業、被告陳志孝
    受僱於被告郭信東，以駕駛水上摩托車搭載乘客之活動為業
    ，均為從事業務之人，本應謹慎注意乘客之安全，竟疏未注
    意而致生本件事故，使告訴人受有如附件起訴書犯罪事實欄
    所載之傷害，惟念被告2 人始終坦承犯行，態度尚可，兼衡
    告訴人所受傷勢之程度，被告郭信東有意以新臺幣70萬元與
    告訴人和解，然因與告訴人求償之金額差距過大而無法達成
    和解，暨參酌被告2 人之前科紀錄、智識程度及家庭經濟狀
    況等一切情狀，各判處被告2 人前開刑罰及均諭知易科罰金
    之折算標準。經核原審以前開等情及刑法第57條所列各款情
    形，為其量刑責任之基礎，已兼顧相關有利與不利之科刑資
    料，詳予審酌並具體說明量刑之理由，要無逾越法定刑度，
    或濫用自由裁量權限之違法或罪刑顯不相當之處，罰當其罪
    。檢察官上訴指摘原審量刑過輕等語，惟檢察官所指各節，
    均業經原審據為量刑審酌依據，並於判決理由中說明甚詳，
    是原審量刑並無任何偏輕、偏重、不當或違法之處，應予維
    持。
  ㈣綜上，原審認事用法並無不當，量刑亦屬妥適。檢察官提起
    本案上訴，對於原審量刑職權之適法行使指摘欠當，並無理
    由，應予駁回。
據上論斷，應依刑事訴訟法第455 條之1 第1 項、第3 項、第36
8 條、第371條、第373 條，判決如主文。
本案經檢察官盧惠珍提起公訴，檢察官周亞蒨提起上訴，檢察官
吳政洋到庭執行職務。
中    華    民    國   110    年    10    月    18    日
                  刑事第四庭  審判長法  官  黃柏霖
                                    法  官  李宛臻
                                    法  官  錢毓華
不得上訴。
中    華    民    國   110    年    10    月    20    日
                                    書記官  曾文玲
附錄本案論罪科刑法條：修正前刑法第284 條第2 項前段。
修正前中華民國刑法第284 條第2 項
從事業務之人，因業務上之過失傷害人者，處一年以下有期徒刑
、拘役或一千元以下罰金；致重傷者，處三年以下有期徒刑、拘
役或二千元以下罰金。
附件：台翁屏東地方法院刑事簡易判決109年度簡字第1777號1份
––––––––––––––––––––––––––––
【附件】
臺灣屏東地方法院刑事簡易判決         109年度簡字第1777號
公  訴  人  臺灣屏東地方檢察署檢察官
被      告  郭信東  男  民國00年0月00日生
                    身分證統一編號：Z000000000號
                    住屏東縣○○鎮○○路000號
            陳志孝  男  民國00年0月0日生
                    身分證統一編號：Z000000000號
                    住屏東縣○○鎮○○路000號
                    （現另案於法務部矯正署屏東監獄執行中
                     ）
上列被告等因業務過失傷害案件，經檢察官提起公訴（107 年度
調偵字第308 、309 號），經被告自白犯罪，本院認宜以簡易判
決處刑（本院原受理案號：108 年度易字第477 號），爰不經通
常審理程序，逕以簡易判決處刑如下：
    主      文
郭信東、陳志孝犯業務過失傷害罪，各處拘役肆拾日，如易科罰
金，均以新臺幣壹仟元折算壹日。
    事實及理由
一、本院認定被告郭信東、陳志孝之犯罪事實、證據及應適用之
    法條，除應補充「被告2 人於本院準備程序中之自白」為證
    據外，餘均與檢察官起訴書之記載相同，茲引用之（如附件
    ）。
二、按被告2 人行為後，刑法第284 條之規定於民國108 年5 月
    29日修正公布施行，並於同年月31日生效。該條修正後，已
    刪除原第2 項「從事業務之人，因業務上之過失傷害人者，
    處1 年以下有期徒刑、拘役或1,000 元以下罰金，致重傷者
    ，處3 年以下有期徒刑、拘役或2,000 元以下罰金。」之規
    定；但修正前刑法第284 條第1 項前段原定之法定刑為「6
    月以下有期徒刑、拘役或500 元以下罰金」，修正後刑法第
    284 條前段之法定刑則為「1 年以下有期徒刑、拘役或10萬
    元以下罰金」，是修正後已刪除業務過失傷害罪之相關規定
    ，並提高過失傷害罪之有期徒刑、罰金刑部分之最高刑度，
    涉及科刑規範之變更，自有新舊法比較適用之必要。而依刑
    法第2 條第1 項揭示之「從舊從輕」原則比較該條修正前、
    後規定之適用結果，因修正前刑法第284 條第2 項前段之業
    務過失傷害罪之法定刑，仍較修正後刑法第284 條前段之過
    失傷害罪之法定刑為低，修正後之刑法第284 條規定顯未較
    有利於被告，自仍應適用被告行為時法即修正前刑法第284
    條規定予以論罪科刑。
三、爰審酌被告郭信東以經營各式水上活動為業、被告陳志孝受
    僱於郭信東，以駕駛水上摩托車搭載乘客之活動為業，均為
    從事業務之人，本應謹慎注意乘客之安全，竟疏未注意而致
    生本件事故，使告訴人陳佳佳受有如附件起訴書犯罪事實欄
    所載之傷害，惟念渠等始終坦承犯行，態度尚可，兼衡告訴
    人所受傷勢之程度，被告郭信東有意以新臺幣（下同）70萬
    元與告訴人和解，然告訴人請求131 萬9,987 元，因金額差
    距過大而無法達成和解，暨參酌被告2 人之前科紀錄（見卷
    附臺灣高等法院被告前案紀錄表）、智識程度及家庭經濟狀
    況等一切情狀，分別量處如主文所示之刑，並均諭知易科罰
    金之折算標準。
四、依刑事訴訟法第449 條第2 項、第3 項、第454 條第2 項，
    逕以簡易判決處刑如主文。
五、如不服本判決，得於判決書送達之日起20日內，以書狀敘述
    理由，向本庭提出上訴。
本案經檢察官盧惠珍提起公訴，檢察官許家彰、周亞蒨到庭執行
職務。
中    華    民    國   109    年    10    月    28    日
                      簡易庭    法  官  蕭筠蓉
以上正本證明與原本無異。
如不服本判決，得於判決書送達之日起20日內，以書狀敘述理由
，向本庭提出上訴。
中    華    民    國   109    年    10    月    29    日
                                書記官  林依靜
附錄本判決論罪科刑法條
修正前刑法第284條第2項：
從事業務之人，因業務上之過失傷害人者，處1 年以下有期徒刑
、拘役或1 千元以下罰金，致重傷者，處3 年以下有期徒刑、拘
役或2 千元以下罰金。
　
【附件】
　
臺灣屏東地方檢察署檢察官起訴書
                                    107年度調偵字第308號
                                    107年度調偵字第309號
    被      告  郭信東
    選任辯護人  謝建智律師
    被      告  陳志孝
　
上列被告因業務過失傷害案件，業經偵查終結，認應提起公訴，
茲將犯罪事實及證據並所犯法條分敘如下：
        犯罪事實
一、郭信東在南灣遊憩區內經營各式水上活動，陳志孝領有水上
    摩托車證照並受僱於郭信東，在屏東縣恆春鎮墾丁國家公園
    南灣遊憩區內，負責駕駛水上摩托車之工作，均為從事業務
    之人。郭信東為增加活動之刺激性以招攬更多遊客，竟容任
    陳志孝揚起車頭製造車體騰空之駕駛行為。詎陳志孝於民國
    106 年7 月25日10時許，駕駛水上摩托車搭載陳佳佳、湯法
    益進行水上活動時，本應隨時注意遊客之安全，並應避免突
    然揚起車頭騰空下落而使遊客因重力影響或重心不穩發生落
    海致受傷害之危險，而依當時情形，並無不能注意之情事，
    竟為增加該活動之刺激性，即貿然揚起車頭，致車尾乘客湯
    法益重心不穩跌入海中，中間乘客陳佳佳因車體騰空下落重
    力反彈，受有腰椎第一節骨折之傷害。
二、案經陳佳佳告訴暨屏東縣政府警察局恆春分局報告偵辦。
        證據並所犯法條
一、證據清單及待證事實：
┌──┬─────────┬──────────────┐
│編號│證據名稱          │待證事項                    │
├──┼─────────┼──────────────┤
│1   │被告郭信東之供述  │被告雖坦承係經營各式水上活動│
│    │                  │為業，且騎乘水上摩托車搭載乘│
│    │                  │客，若突然揚起車頭是不允許之│
│    │                  │駕駛行為，若遇浪頭揚起車頭之│
│    │                  │情形，則需告知乘客抱緊應對等│
│    │                  │情，惟辯稱：被告陳志孝未為揚│
│    │                  │起車頭製造車體騰空之駕駛行為│
│    │                  │，是浪大顛簸所致云云。      │
├──┼─────────┼──────────────┤
│2   │被告陳志孝之供述  │被告雖坦承係以駕駛水上摩托車│
│    │                  │帶領遊客從事水上活動為業，有│
│    │                  │於上開時、地駕駛水上摩托車搭│
│    │                  │載告訴人陳佳佳、證人湯法益，│
│    │                  │且證人湯法益於途中落海、告訴│
│    │                  │人受傷等情，惟辯稱：是因為海│
│    │                  │浪上下顛簸所致云云。        │
├──┼─────────┼──────────────┤
│3   │證人即告訴人陳佳佳│證明全部犯罪事實。          │
│    │之證述            │                            │
├──┼─────────┼──────────────┤
│4   │證人湯法益之證述  │證明被告陳志孝突然揚起車頭製│
│    │                  │造車體騰空之駕駛行為，導致告│
│    │                  │訴人因重力反彈受傷之事實。  │
├──┼─────────┼──────────────┤
│5   │經濟部水利署107 年│證明事發時浪高非逾77公分、風│
│    │12月4 日經水文字第│速每秒未逾1.5 公尺，為水浪、│
│    │00000000000 號函暨│軟風之海象，益徵被告2 人所辯│
│    │南灣臨近之鵝鑾鼻浮│浪大顛簸之詞，與客觀事實不符│
│    │標站106 年7 月25日│。                          │
│    │觀測資料、交通部中│                            │
│    │央氣象局108 年1 月│                            │
│    │28日中象參字第    │                            │
│    │0000000000號函    │                            │
├──┼─────────┼──────────────┤
│6   │高雄長庚紀念醫院診│告訴人陳佳佳受有腰椎第一節骨│
│    │斷證明書          │折之傷害                    │
└──┴─────────┴──────────────┘
二、核被告郭信東、陳志孝所為，係犯刑法第284 條第2 項前段
之業務過失傷害罪嫌。
三、依刑事訴訟法第251 條第1 項提起公訴。
中    華    民    國    108    年    4    月     8    日
                        檢察官  盧  惠  珍
本件正本與原本無異
中    華    民    國    108   年    4     月    15    日
                        書記官  吳  馨  怡